【裁判字號】    99,抗,58
【裁判日期】    990617
【裁判案由】    拍賣抵押物
【裁判全文】
臺灣臺南地方法院民事裁定                99年度抗字第58號
抗  告  人  乙○○
相  對  人  新加坡商星展銀行股份有限公司
法定代理人  甲○○
上列抗告人與相對人間拍賣抵押物事件，對於中華民國99年5 月
3日本院99年度司拍字第162號裁定提起抗告，本院裁定如下：
    主  文
抗告駁回。
抗告程序費用新臺幣壹仟元由抗告人負擔。
    理  由
一、按扺押權人，於債權已屆清償期而未清償者，得聲請法院拍
    賣抵押物，就其賣得價金而受清償；該規定於最高限額抵押
    權準用之，民法第873條、第881條之17分別定有明文。是抵
    押權人依此項規定聲請拍賣抵押物係屬非訟事件，法院所為
    准駁之裁定，無確定實體法上法律關係存否之性質，於債權
    及抵押權之存否無既判力，故只須其抵押權已經依法登記，
    且債權已屆清償期而未受清償，法院即應為准許拍賣抵押物
    之裁定，至對於此項法律關係有爭執之人，為求保護其權利
    ，不妨提起訴訟，以求解決，不得僅依抗告程序聲明其爭執
    ，並據為廢棄拍賣抵押物裁定之理由（最高法院51年10月8
    日民刑庭總會決議(三)參照）。
二、抗告意旨以：抗告人經營之鴻碩科技股份有限公司，於民國
    98年8月8日因莫拉克颱風遭受水災，造成財物損失嚴重，致
    抗告人自98年11月25日起未能依約繳納本息，抗告人自98年
    11月25日起，以遭受八八水災為由，多次向相對人申辦債務
    展延，惟相對人以不符規定為由，不予辦理。抗告人係因天
    然災害致收入來源斷絕，並非惡意逃避債務，依據「莫拉克
    颱風災後重建特別條例」第7條第4項，及行政院金融監督委
    員會訂之「金融機構辦理莫拉克颱風受災居民債務展延利息
    補貼辦法」之規定，抗告人符合資格，得以辦理債權債務展
    延，然相對人卻認定抗告人不符規定，拒絕與抗告人進行債
    權債務協商，爰依法提起抗告，請求廢棄原裁定。
三、經查：
  (一)相對人在原審主張抗告人以其所有如附表所示之不動產，設
    定最高限額新臺幣（下同）3,120,000元抵押權，存續期間
    自95年12月21日起至145年12月20日止，擔保抗告人向相對
    人借款，其債務清償期依照各個債務契約所定清償日期，並
    於95年12月22日完成該最高限額抵押權登記。抗告人於95年
    12月21日向相對人借款2,600,000元，借款期限自95年12月
    25日起至115年12月25日止，並約定未能按期繳付本息時，
    抗告人即喪失期限之利益，視為全部到期。詎抗告人僅繳納
    本息至98年11月25日止，即未再行按期繳納，依約定已喪失
    期限利益，抗告人尚積欠本金2,309,116元，應一次全部清
    償，並加付利息、違約金，爰依法聲請拍賣抵押物等情，業
    據相對人提出之房屋抵押貸款總約定書、催告函、一般放款
    往來明細查詢單、放款利率檔查詢單、土地登記第二類謄本
    、建物登記第二類謄本、他項權利證明書、抵押權設定契約
    書及客戶授受信、保證、基金及信用卡查詢單為證，依相對
    人提出之上開證據為形式上之審查，抗告人提供如附表所示
    之不動產為相對人設定最高限額3,120,000元抵押權既已依
    法登記，且抗告人自陳其自98年11月25日起未能依約繳納本
    息，足認債權已屆清償期而未受清償，確已符合實行抵押權
    之要件，自應為准許拍賣抵押物之裁定。
  (二)抗告人雖以其係八八水災之受災戶，依「莫拉克颱風災後重
    建特別條例」第7條第4項及「金融機構辦理莫拉克颱風受災
    居民債務展延利息補貼辦法」之規定，抗告人符合資格得以
    辦理債權債務展延等情，惟依首開說明，法院就本事件僅為
    形式上審查是否符合實行抵押權之要件而為准駁之裁定，並
    無確定實體法上法律關係存否之性質，抗告人就依法得否辦
    理債權債務展延之實體事項有所爭執，非本件拍賣抵押物事
    件程序所得審究，應由抗告人另行起訴，以確認兩造間之實
    體上法律關係之爭執，抗告人提起抗告，即乏所據。
  (三)綜上所述，原裁定准許相對人拍賣抵押物之聲請，並無違誤
    。從而，抗告人提起本件抗告，請求廢棄原裁定，難謂有理
    由，應予駁回。
四、按非訟事件，依法應由關係人負擔費用者，法院裁定命關係
    人負擔時，應一併確定其數額；前項費用之負擔，有相對人
    者，準用民事訴訟法有關訴訟費用之規定，非訟事件法第24
    條第1項、第21條第2項分別定有明文。本件抗告人提起抗告
    ，除繳納抗告費1,000元外，未有其餘程序費用之支出，爰
    確定本件應由抗告人負擔之程序費用額為1,000元。
五、據上論結，本件抗告為無理由，依非訟事件法第46條、第21
    條第2項、第24條第1項、民事訴訟法第495條之1第1項、第4
    49條第1項、第95條、第78條，裁定如主文。
中    華    民    國    99    年    6     月    17    日
                  民事第二庭    法  官   張桂美
以上正本證明與原本無異。
本裁定除以適用法規顯有錯誤為理由，不得再抗告。如提起再抗
告，應於收受後10日內委任律師為訴訟代理人向本院提出再抗告
狀，並繳納再抗告費新台幣1,000元。
中    華    民    國    99    年    6     月    17    日
                                書記官   謝安青
┌────────────────────────────────────┐
│附表                                                                    │
├─┬────────────────────┬─┬────┬──────┤
│編│土地坐落                                │地│面    積│權        利│
│  ├───┬────┬───┬──┬────┤  ├────┤            │
│號│縣  市│鄉鎮市區○  段  ○○段│地    號│目│平方公尺│範        圍│
├─┼───┼────┼───┼──┼────┼─┼────┼──────┤
│01│臺南市│安南區  ○○○段│    │1116    │建│4095.69 │10000分之80 │
│  ├───┼────┼───┼──┼────┼─┼────┼──────┤
│  │備考  │        │      │    │        │  │        │            │
├─┴───┴────┴───┴──┴────┴─┴────┴──────┤
├─┬──┬───────┬───┬─────────────┬─────┤
│編│    │              │建築式│建物面積（平方公尺）      │權      利│
│  │    │基  地  坐  落│樣主要├───────┬─────┤          │
│  │建號│…………………│建築材│樓  層  面  積│附屬建物主│          │
│  │    │建  物  門  牌│料及房│              │要建築材料│          │
│號│    │              │屋層數│合          計│及用途    │範      圍│
├─┼──┼───────┼───┼───────┼─────┼─────┤
│01│1995│臺南市安南區溪│11層樓│1層 ：19.17   │          │ 127分之1 │
│  │    │頂段1116地號  │房、鋼│合計：19.17   │          │          │
│  │    │…………………│筋混凝│              │          │          │
│  │    │臺南市安南區郡│土造、│              │          │          │
│  │    │安路4段76號   │住家用│              │          │          │
│  ├──┼───────┴───┴───────┴─────┴─────┤
│  │備考│共有部分：溪頂段1994建號，權利範圍10000分之5111               │
├─┼──┼───────┬───┬───────┬─────┬─────┤
│02│2101│臺南市安南區溪│11層樓│7層 ：63.93   │陽台：    │   全部   │
│  │    │頂段1116地號  │房、鋼│8層 ：45.69   │     14.57│          │
│  │    │…………………│筋混凝│合計：109.62  │          │          │
│  │    │臺南市安南區郡│土造、│              │          │          │
│  │    │安路4段76之20 │住家用│              │          │          │
│  │    │號7樓         │      │              │          │          │
│  ├──┼───────┴───┴───────┴─────┴─────┤
│  │備考│共有部分：溪頂段1994建號，權利範圍10000分之38                 │
└─┴──┴───────────────────────────────┘

司法院資訊處製作；財團法人民間司法改革基金會備份。
